【裁判字號】    89,婚,369
【裁判日期】    900705
【裁判案由】    履行同居
【裁判全文】
臺灣雲林地方法院民事判決  八十九年度婚字第三六九號
    原      告  乙○○
    被      告  甲○○  籍設同.
                        現居雲.
    訴訟代理人  賴坤志律師
右當事人間請求履行同居事件，本院判決如左：
    主    文
原告之訴駁回。
訴訟費用由原告負擔。
    事    實
甲、原告方面：
    一、聲明：被告應與原告同居。
    二、陳述：
    （一）兩造於民國（下同）八十二年三月二十七日結婚，不料被告竟於八十九年
          九月二日起，忽反常態，常常深夜不歸，原告初以和為貴，百般忍受，乃
          被告得寸進尺，更在外居住，不理家務，迭經親友勸告無效，顯然違背同
          居義務，為此提起本件訴訟。
    （二）我承認被告所提照片中之物是我砸毀的，但我沒有對被告暴力對待。我沒
          有打他，可能是那天砸東西時砸到的。我有在工作，與我弟弟一起在做外
          務賣酒。被告有到學校看小孩子。否認被告所稱，如果有報案警察應該有
          找我去做筆錄才對。
    三、證據：提出戶籍謄本、調解不成立證明書、存證信函影本各一件為證，並聲
        請訊問證人。
乙、被告方面：
    一、聲明：駁回原告之訴。
    二、陳述：
    （一）緣夫妻互負同居之義務，但不能同居之正當理由者，不在此限。此民法第
          一千條著有明文。查本件因原告生性凶殘且多疑，動輒對被告身體施以暴
          力，並恐嚇威脅，且為騷擾行為，致被告不敢與原告同居，而返回娘家居
          住。是被告未與原告同居顯有正當理由。
    （二）又被告返回娘家居住期間，非但未思改過，反變本加厲，不但經常至被告
          娘家亦至被告上班地點毆打被告、出言辱罵、恐嚇，致被告身體及精神上
          受無法忍受之痛苦，不得已向鈞院聲請保護令，經鈞院以九十年家護字第
          一二三號准予核發保護令在案，有呈庭保護令可證。
    （三）我不願回去的原因是原告會暴力的對待我。（提出照片）那是原告砸毀我
          娘家我們夫妻住的房間。原告是今年開始打我的，有打到我的臉。原告還
          有打小孩（提出照片），原告沒有在工作，我不願回去。原告都不讓我看
          小孩。原告是沒有打我，但有摔東西。我們分開後，我有報案。原告曾到
          我公司與我拉扯，我有電話到公正派出所報案，有警員到現場處理。綜上
          所陳被告不能與原告同居之正當理由，仍繼續存在，原告請求履行同居，
          依法無據。
    三、證據：提出電話通話明細影本、斗六分局處理家庭暴力案件調查紀錄表、梅
        林派出所受理案件紀錄表影本各一份、照片五幀為證。
丙、本院依職權訊問證人林達志、林黃月雲、賴雅柔、黃俊發等人並調閱本院九十年
    度家護字第一二三號卷。
    理      由
一、原告起訴主張兩造於八十二年三月二十七日結婚，不料被告竟於八十九年九月二
    日起，忽反常態，常常深夜不歸，原告初以和為貴，百般忍受，乃被告得寸進尺
    ，更在外居住，不理家務，迭經親友勸告無效，顯然違背同居義務，為此提起本
    件訴訟。被告則以原告生性凶殘且多疑，動輒對被告身體施以暴力，並恐嚇威脅
    ，且為騷擾行為，致被告不敢與原告同居，而返回娘家居住。又被告返回娘家居
    住期間，非但未思改過，反變本加厲，不但經常至被告娘家亦至被告上班地點毆
    打被告、出言辱罵、恐嚇，致被告身體及精神上受無法忍受之痛苦，不得已向本
    院聲請保護令，經鈞院以九十年家護字第一二三號准予核發保護令在案，至此被
    告無法再與原告共同生活等語，資為抗辯。
二、原告主張兩造夫妻關係現仍存續中，被告於八十九年九月二日即常深夜不歸，甚
    而離家，迄今未履行同居義務之事實，有原告提出之戶籍謄本一份在卷可稽，復
    為被告所不爭執，自堪信為真實。
三、惟按夫妻互負同居之義務。但有不能同居之正當理由者，不在此限，民法第一千
    零一條定有明文。又按民法第一千零五十二條第一項第三款所謂不堪同居之虐待
    ，係指予以身體上或精神上不可忍受之痛苦，致不堪繼續同居者而言。至於身體
    上不可忍受之痛苦，致不堪繼續同居之者，不以夫妻之一方遭受他方毆打致傷及
    筋骨為限。夫妻之一方若動輒以暴力加諸他方，致他方受有不可忍受之痛苦，縱
    使他方所受傷害為腫痛、瘀血、擦傷等輕傷，亦非不得訴請離婚，最高法院八十
    一年度台上字第四七六號判決可資參照。蓋婚姻係以夫妻之共同生活為目的，夫
    妻應以誠摯相愛為基礎，相互尊重、忍讓與諒解，共同建立和諧美滿幸福之家庭
    ，倘其一方予他方以身體上或精神上不可忍受之痛苦，致無法繼續保持共同生活
    之圓滿、安全及幸福，而生婚姻之破綻，受害一方即屬不堪同居之虐待，且為拒
    絕履行同居義務之正當理由。本件被告拒絕履行同居義務，兩造爭點首在被告不
    履行同居義務是否有正當之理由？
四、經查，被告主張兩造婚姻存續期間，原告動輒對伊毆打辱罵一事，業據提出驗傷
    診斷書為證，原告所於本院審理時雖否認曾毆打被告，惟其已於本院九十年度家
    護字第一二三號事件審理中承認該事實（本件因乙○○抗告送高院而無法調閱，
    惟據該件保護令記載乙○○已承認該事實）；證人賴雅柔即兩造之女亦到庭證稱
    ：「我現在與我爸爸一起住，爸爸有打媽媽（證人點頭）所以媽媽就走掉了。爸
    爸沒有常打媽媽，我不記得打幾次了。爸爸有打過我，我爸爸有跟別人女生住在
    一起。我爸爸會摔東西，我爸爸在外婆家打我媽媽。」核與被告陳述相符，且賴
    雅柔既與原告同住，當無刻意偏袒被告之理，其證述堪信屬實。原告既多次傷害
    被告且屢以電話辱罵，則其因而造成被告身體、精神上之痛苦，自難謂非受不堪
    同居虐待，是原告之行為有侵害被告人格尊嚴之情形，要堪認定，被告主張有前
    揭不能同居之理由，拒絕同居，堪以採信。
五、綜上所述，本件被告有不同居之正當理由，原告訴請被告履行同居，為無理由，
    應予駁回。
六、本件事件已臻明確，兩造其餘攻擊防禦方法均經審酌，核與判決結果不生影響，
    不再一一論列，併此敘明。
七、結論：原告之訴為無理由，依民事訴訟法第七十八條，判決如主文。
中      華      民      國    九十    年      七      月      五      日
                                      臺灣雲林地方法院民事庭
~B法      官  陳婉玉
右為正本係照原本作成。
如對本判決上訴，應於判決送達後二十日內向本院提出上訴狀。（須附繕本）
中      華      民      國    九十    年      七      月     五     日
~B法院書記官  陳美華


司法院資訊處製作；財團法人民間司法改革基金會備份。
